【裁判字號】    99,聲,250
【裁判日期】    990728
【裁判案由】    定應執行刑等
【裁判全文】
臺灣臺東地方法院刑事裁定               99年度聲字第250號
聲  請  人  臺灣臺東地方法院檢察署檢察官
受  刑  人  甲○○
上列聲請人因對受刑人數罪併罰有二裁判以上，聲請定其應執行
之刑（99年度執聲字第214號），本院裁定如下：
    主  文
甲○○所犯附表編號1、2已減刑之罪所處之刑，應執行有期徒刑
玖月，如易科罰金，以銀元參佰元即新臺幣玖佰元折算壹日。
    理  由
一、聲請意旨略以：受刑人甲○○因犯詐欺等案件，先後經判決
    確定如附表，應依刑法第53條、第51條第5款規定，定其應
    執行之刑並諭知易科罰金折算標準，爰依刑事訴訟法第477
    條第1項聲請裁定，並依大法官解釋第662號，為易科罰金折
    算標準。
二、按數罪併罰，有二裁判以上者，依刑法第51條規定，定其應
    執行刑，刑法第53條亦有明定。又按受刑人行為後，刑法業
    經修正，並於94年2月2日，經總統以華總一義字第09400014
    901號令公布，且自95年7月1日施行，修正後刑法第2條第1
    項規定：「行為後法律有變更者，適用行為時之法律。但行
    為後之法律有利於行為人者，適用最有利於行為人之法律。
    」（刑法第2條第1項固經修正，惟其僅係新、舊法之比較適
    用原則之宣示性指導原則，並非實體刑罰法律，自不生行為
    後法律變更之比較適用問題，應逕予適用修正後之此一規定
    ），則就屬於法律變更（即犯罪成立要件及其處罰效果之內
    容作修正或廢止）部分，自應就有利或不利於被告之一切相
    關情狀，綜合全部結果而為比較，以定其應適用之法律。本
    件受刑人於裁判確定前犯如附表所載之罪，其中附表編號1
    係於95年7月1日刑法修正前所犯，而編號2則係於95年7月1
    日刑法修正後所犯，而刑法第51條第5款原係規定：「宣告
    多數有期徒刑者，於各刑中之最長期以上，各刑合併之刑期
    以下，定其刑期。但不得逾二十年。」；惟修正後刑法第51
    條第5款則規定：「宣告多數有期徒刑者，於各刑中之最長
    期以上，各刑合併之刑期以下，定其刑期。但不得逾三十年
    。」，兩相比較，修正後之規定並非較有利於行為人，故應
    適用修正前刑法第51條第5款規定定其執行刑。
三、次按司法院於民國98年6月19日作成釋字第662號解釋：「中
    華民國94年2月2日修正公布之現行刑法第41條第2項，關於
    數罪併罰，數宣告刑均得易科罰金，而定應執行之刑逾6個
    月者，排除適用同條第1項得易科罰金之規定部分，與憲法
    第23條規定有違，並與本院釋字第366號解釋意旨不符，應
    自解釋公布之日起失其效力」，故刑法第41條第8項於98年1
    2月30日修正為：「第1項至第4項及第7項之規定，於數罪併
    罰之數罪均得易科罰金或易服社會勞動，其應執行之刑逾6
    月者，亦適用之。」，並於99年1月1日生效施行，以符合釋
    字第662號解釋意旨；又刑法施行法為達新法修正之目的，
    解決新舊法律適用疑義，並配合增訂第3條之3：「刑法第41
    條及第42條之1之規定，於中華民國98年12月15日刑法修正
    施行前已裁判確定之處罰，未執行或執行未完畢者，亦適用
    之。」之規定，亦於同日生效施行。是本件所定應執行之刑
    雖已逾6月，惟依上開修正後之規定，仍得易科罰金，應併
    諭知易科罰金之折算標準。
四、經查，本件受刑人甲○○因犯附表編號1所示之罪，由臺灣
    高等法院花蓮分院以94年度上訴字第256號判處有期徒刑1年
    ，經最高法院以95年台上字第6516號判決確定，嗣經臺灣高
    等法院花蓮分院以96年度聲減字第134號刑事裁定減刑為有
    期徒刑6月，如易科罰金以銀元300元即新臺幣900元折算1日
    確定；又所犯附表編號2之罪，亦經本院以98年東簡字第423
    號判決有期徒刑6月，減為有期徒刑3月，如易科罰金以新臺
    幣1,000元折算1日確定，有上開判決書3份、臺灣高等法院
    花蓮分院96年度聲減字第134號刑事裁定，及被告前案紀錄
    表1份在卷可稽，聲請人聲請定其應執行之刑，經核屬正當
    ，應予准許。
五、又衡諸定執行刑之立法意旨，除為執行刑之方便，並係為受
    刑人之利益，若受刑人所犯各罪，易科罰金之折算標準不同
    時，自應依刑法第2條第1項規定，擇有利於受刑人之折算標
    準（最高法院84年度台非字第452號判決要旨參照）。按數
    罪併罰有二以上裁判，其易刑折算標準不同，均已確定，減
    刑後合併定執行刑時，其易刑之折算標準，依刑法第2條第1
    項但書意旨，選擇最有利於受刑人之折算標準定之，法院辦
    理96年減刑案件應行注意事項第34項定有明文。關於易科罰
    金之折算標準，修正後刑法第41條第1項修正提高為「以新
    臺幣1,000元、2,000元、3,000元折算1日」，並刪除「因身
    體、教育、職業或家庭之關係，執行顯有困難者」之條件，
    而修正前刑法第41條第1項規定「得以1元以上3元以下折算1
    日（復依已廢止之修正前罰金罰鍰提高標準條例第2條規定
    ，係就原定數額提高為100倍折算1日即銀元100元以上300元
    以下折算1日，換算為新臺幣為300元以上900元以下折算1日
    ）」，故關於易科罰金折算標準，以修正前之折算標準對被
    告較為有利。茲附表編號1之罪，有期徒刑易科罰金折算標
    準，適用修正前刑法第41條第1項、廢止刪除前罰金罰鍰提
    高標準條例第2條，以銀元300元即新臺幣900元折算壹日。
    而附表編號2之罪，則適用修正後刑法第41條第1項之規定，
    以新臺幣1,000元折算壹日。自應就易科罰金折算標準為新
    舊法比較。揆諸上揭說明，本件定應執行刑後之易科罰金折
    算標準，以依修正前刑法第41條第1項前段、廢止前罰金罰
    鍰提高標準條例第2條、現行法規所定貨幣單位折算新臺幣
    條例第2條之規定，以銀元300元即新臺幣900元折算壹日，
    較有利於受刑人，附此敘明，爰併諭知易科罰金折算標準如
    主文所示。
據上論斷，應依刑事訴訟法第477條第1項，刑法第2條第1項、第
53條、刑法第51條第5款（修正前）、第41條第1項前段（修正前
）、第8項，廢止刪除前罰金罰鍰提高標準條例第2條，現行法規
所定貨幣單位折算新臺幣條例第2條，刑法施行法第3條之3，裁
定如主文。
中    華    民    國    99    年    7    月    28    日
                  刑事第一庭  法  官  陳義忠
以上正本證明與原本無異。
如不服本裁定，應於裁定送達後5日內向本院提出抗告狀（須附
繕本）。
「切勿逕送上級法院」
                              書記官  黃健豪
中    華    民    國    99    年    7     月    28    日

司法院資訊處製作；財團法人民間司法改革基金會備份。
